【裁判字號】    99,非抗,74
【裁判日期】    990531
【裁判案由】    拍賣抵押物
【裁判全文】
臺灣高等法院民事裁定                  99年度非抗字第74號
再  抗告人  乙○○
法定代理人  甲○○○
代  理  人  蕭蒼澤律師
再抗告人與相對人丙○○間，因拍賣抵押物事件，就中華民國98
年 5月26日臺灣臺北地方法院司法事務官所為98年度司拍字第53
號裁定(處分)，聲明不服，對於中華民國98年10月29日臺灣臺北
地方法院98年度審抗字第 199號所為裁定，再為抗告，本院裁定
如下：
    主  文
再抗告駁回。
再抗告程序費用由再抗告人負擔。
    理  由
一、相對人在原法院聲請意旨略以：再抗告人於民國(以下同)97
    年7月16日以原法院98年度司拍字第53號民事裁定附表(以下
    稱附表 )所示之不動產，為胡月嬌向相對人借款設定抵押權
    予相對人，借款期限屆至不獲清償，提出抵押權設定契約書
    、他項權利證明書、借據、土地登記謄本、戶籍謄本等求為
    准予拍賣抵押物；原法院司法事務官為准予拍賣之裁定 (處
    分 )，再抗告人對於司法事務官所為准予拍賣之裁定，聲明
    不服，提起抗告，原審法院認再抗告人所提出「未向相對人
    借款，亦未以其名下之不動產設定擔保，上開行為皆係胡月
    嬌以偽造文書之方式為之」等事項之主張，均屬實體事項之
    爭執，非非訟事件程序所得審究，裁定駁回其抗告。
二、再抗告意旨略以：相對人於98年 4月16日、5月5日所提出之
    民事聲請裁定拍賣抵押物狀、民事陳報狀均載明再抗告人之
    法定代理人為胡月嬌，惟根據相對人所提出再抗告人之戶籍
    謄本，記事欄上已載明再抗告人為甲○○○所監護，原法院
    於相對人書狀未為補正前即為裁定，已屬違法；又相對人主
    張僅有王威凱、王威翔為胡月嬌向相對人所負之債務擔保而
    設定抵押權，裁定之拍賣範圍竟及於再抗告人亦屬違法；且
    原法院於98年 4月21日通知再抗告人陳述意見，惟其係向胡
    月嬌為寄送，並非向再抗告人或其法定代理人為寄送，未依
    法使再抗告人得以陳述意見，綜上，准許廢棄原裁定並撤銷
    拍賣等語。
三、按拍賣抵押物事件為非訟事件，此觀非訟事件法第72條至第
    74條之規定自明，應先敘明。
四、次按對於抗告法院所為抗告有無理由之裁定再為抗告，僅得
    以其適用法規顯有錯誤為理由，非訟事件法(民國99年1月13
    日修正)第45條第3項規定甚明；「所謂適用法規顯有錯誤，
    係指原法院本其取捨證據之職權所確定之事實適用法規顯有
    錯誤而言，不包括認定事實不當之情形在內。」、「當事人
    對於抗告法院之裁定再為抗告，對於該裁定如何適用法規顯
    有錯誤，應有具體之指摘，否則其再抗告即難認為合法。」
    最高法院分別著有80年度臺上字第1326號判例意旨、86年度
    臺抗字第608號裁判意旨，可資參照。
五、經查原法院司法事務官依相對人所提出抵押權設定契約書、
    他項權利證明書、借據、土地登記謄本、戶籍謄本等之文書
    記載，經形式審查後，認其抵押權已經依法登記，且債權已
    屆清償期而未受清償，所為准許拍賣抵押物之裁定，於法並
    無不合；原法院以再抗告人所提出事項之主張，均屬實體事
    項之爭執，非非訟事件程序所得審究，裁定駁回其抗告。揆
    諸前揭法條規定、最高法院判例、及裁判意旨，並無適用法
    規顯有錯誤情事。至於再抗告人主張法定代理人誤載部分，
    業經原法院於駁回其抗告之裁定逕為更正，有98年10月29日
    98年度審抗字第53號民事裁定在卷足稽；98年 4月21日原法
    院司法事務官檢附民事聲請拍賣抵押物狀繕本，通知再抗告
    人陳述意見，以寄存送達方式寄存於再抗告人之戶籍所在地
    之景美派出所，有再抗告人之戶籍謄本、原法院之送達證書
    在卷(原審司拍卷)可稽；且相對人於「民事聲請裁定拍賣抵
    押物狀」即主張再抗告人與王威凱、王威翔提供附表所示不
    動產為債務人胡月嬌向相對人所負債務之擔保，設定抵押權
    ，依法登記在案，有其「民事聲請裁定拍賣抵押物狀」在卷
    足稽；再抗告意旨空言主張「相對人主張僅有王威凱、王威
    翔為胡月嬌向相對人所負之債務擔保而設定抵押權，裁定之
    拍賣範圍竟及於再抗告人亦屬違法。」等云云，要無足取。
六、綜合上述，再抗告人對於原法院所為抗告無理由之裁定再為
    抗告，雖以該裁定適用法規顯有錯誤為理由，惟核其再抗告
    中所載內容，僅說明法定代理人誤載 (原法院已以裁定逕為
    更正 )，相對人親口主張僅有王威凱、王威翔為胡月嬌向相
    對人所負之債務擔保而設定抵押權 (與聲請拍賣抵押物之聲
    請狀不符)，及未能及時表示意見 (已按址寄存送達通知)等
    ，對於原法院之裁定究有如何適用法規顯有錯誤之情事，則
    未具體表明，其再為抗告自非合法。
七、據上論結，本件再為抗告不合法，爰依非訟事件法第45條第
    5項、民事訴訟法第495條之1第2項、第481條、第 444條第1
    項、第78條之規定，裁定如主文。
中    華    民    國    99    年     5    月    31    日
                    民事第五庭
                        審判長法  官  李錦美
                              法  官  鍾任賜
                              法  官  陳博享
正本係照原本作成。
不得抗告。
中    華    民    國    99    年    5     月    31    日
                              書記官  鄭靜如

司法院資訊處製作；財團法人民間司法改革基金會備份。
